【裁判字號】    98,司財管,8
【裁判日期】    981018
【裁判案由】    指定遺產管理人
【裁判全文】
臺灣新竹地方法院民事裁定             98年度司財管字第8號
聲  請  人  甲○○
上列聲請人聲請選任被繼承人乙○○之遺產管理人事件，本院裁
定如下：
    主    文
選任甲○○（民國○○年○月○○日生，身分證統一編號：Ｚ00000000
0號，住新竹縣寶山鄉○○村○鄰○○街14號3樓）為被繼承人乙
○○（民國○○年○○月○○日生，身分證統一編號：Ｚ000000000號，
民國97年10月27日死亡，生前最後住所：新竹市○○區○○里○
鄰○○○路117號5樓之3）之遺產管理人。
聲請程序費用新台幣壹仟元由被繼承人乙○○之遺產負擔。
    理    由
一、本件聲請意旨略以：被繼承人乙○○前於96年9月25日與關
    係人蘇金樹發生車禍，造成蘇金樹死亡，現與蘇金樹之家人
    達成和解，須賠付蘇金樹之家屬新臺幣（下同）120萬元，
    嗣因被繼承人乙○○於97年10月27日死亡，其繼承人均拋棄
    繼承，且未依民法之規定選任遺產管理人，致蘇金樹之家屬
    無法領取上開賠償金額，聲請人為被繼承人之兄，雖已拋棄
    繼承，惟為使上開賠償金償還事宜得以妥適進行，爰聲請鈞
    院指定被繼承人乙○○之遺產管理人，以利後續財產之處理
    等語。
二、按繼承開始時，繼承人有無不明，而無親屬會議或親屬會議
    未於一個月內選定遺產管理人者，利害關係人得聲請法院選
    任遺產管理人，並由法院依公示催告程序，定六個月以上之
    期限，公告繼承人，命其於期限內承認繼承；又先順序繼承
    人均拋棄其繼承權時，由次順序之繼承人繼承。其次順序繼
    承人有無不明或第四順序之繼承人均拋棄其繼承權者，準用
    關於無人承認繼承之規定，民法第1177條、第1178條及第11
    76條第6 項分別定有明文。又按法院選任或改任財產管理人
    時，應訊問利害關係人意見，亦為非訟事件法第153 條所明
    定。
三、經查：
（一）聲請人主張上開事實，業據其提出戶籍謄本、被繼承人乙
      ○○之除戶謄本、相驗屍體證明書影本及本院97年12月10
      日新院雲家事97年度97繼768字第025217號函影本各一份
      為證，復經本院依職權調閱本院97年度繼字第768號乙○
      ○繼承人拋棄繼承權卷宗核閱屬實，從而，聲請人以利害
      關係人之身分，聲請本院指定被繼承人乙○○之遺產管理
      人，洵屬有據。
（二）被繼承人乙○○之各順位法定繼承人均已拋棄繼承，惟審
      酌被繼承人乙○○所遺財產僅有薪資所得5筆，此有本院
      依職權調閱之被繼承人稅務電子閘門財產所得調件明細在
      卷可考，財產狀況尚屬單純，且被繼承人之兄甲○○於本
      院98年9月18日訊問期日到庭表示：「（問：對於擔任被
      繼承人乙○○遺產管理人有何意見？）答：同意。」等語
      明確，復經關係人蘇金樹之繼承人向本院具狀陳明同意由
      甲○○擔任本件遺產管理人，亦有陳報狀乙紙在卷可稽，
      是本院認由其執行被繼承人遺產之管理、處置，應能盡心
      盡力，以保其自身利益，並能積極有效地發揮遺產之最大
      效益，避免債權人債權追索困難之缺失，爰選任甲○○為
      被繼承人乙○○之遺產管理人。
四、另依民法第548 條規定，受任人應受報酬者，除契約另有訂
    定外，非於委任關係終止及為明確報告顛末後，不得請求給
    付。遺產管理人管理被繼承人之遺產，係屬於委任契約之法
    律關係，依上開規定，遺產管理人受委任之事務尚未處理完
    畢，依委任報酬後付之原則，尚不得請求報酬，待日後遺產
    管理之事務處理完畢，履行報告義務後，遺產管理人得再就
    勞務付出之程度請求相當之報酬金額，附此敘明。
五、依非訟事件法第157條，裁定如主文。
中    華    民    國    98    年    10    月    18    日
                  家事法庭    司法事務官  張淑玲
上正本係照原本作成。
如對本裁定抗告，須於裁定送達後10日之不變期間內，向本院提
出抗告狀，並繳納抗告費新臺幣1,000元
中    華    民    國    98    年    10    月    18    日
                                書記官  陳德榮


司法院資訊處製作；財團法人民間司法改革基金會備份。
